【裁判字號】    98,勞抗,5
【裁判日期】    980401
【裁判案由】    損害賠償等
【裁判全文】
臺灣高等法院民事裁定                  98年度勞抗字第5號
抗  告  人  中華航空股份有限公司
法定代理人  乙○○
代  理  人  陳金泉律師
            葛百鈴律師
            李瑞敏律師
相  對  人  甲○○
上列當事人間損害賠償等事件，抗告人對於中華民國98年2月12
日臺灣臺北地方法院98年度審勞訴更一字第2號裁定，提起抗告
，本院裁定如下：
    主  文
原裁定廢棄。
    理  由
一、抗告人於原法院起訴主張及抗告意旨略以：相對人原為抗告
    人聘僱之勞工，任職期間在抗告人設於臺北市○○○路405
    巷123弄3號之松山航務處提供勞務，該址為兩造間約定之勞
    務履行地。茲因相對人違反兩造間勞動契約所約定最短服務
    年限而衍生本件損害賠償訴訟，自有民事訴訟法第12條「因
    契約涉訟者，如經當事人定有債務履行地，得由該履行地之
    法院管轄」規定之適用，兩造已於勞動契約中約定最短服務
    年限及損害賠償，應認有債務履行地之約定。又兩造之訴訟
    代理人於原法院調解時，均陳明願由原法院管轄；另相對人
    之代理人於本院前抗告程序中，亦表明願由原法院管轄，顯
    見兩造有合意管轄之真意。原法院如認其無管轄權，實宜賦
    予相對人有不抗辯原法院無管轄權而為本案言詞辯論，俾使
    本件有適用民事訴訟法第25條擬制合意管轄規定之機會。抗
    告人向兩造間勞動契約約定之勞務履行地法院即原法院提起
    本件訴訟，原法院應有管轄權。原法院裁定將本件訴訟移送
    臺灣板橋地方法院，顯有違誤，求予廢棄原裁定等語。
二、按因契約涉訟者，如經當事人定有債務履行地，得由該履行
    地之法院管轄，民事訴訟法第12條定有明文。此項因契約涉
    訟之規定，雖以當事人間有約定債務履行地之意思為必要，
    然其約定不限於書面或明示，即以言詞或默示為之，亦非法
    所不許。又被告不抗辯法院無管轄權，而為本案之言詞辯論
    者，以其法院為有管轄權之法院，民事訴訟法第25條亦定有
    明文。
三、經查，抗告人起訴主張相對人違反勞動契約所約定最短服務
    年限，請求相對人負債務不履行之損害賠償責任，依抗告人
    所提出之機師聘僱契約書，有關相對人服務未滿規定年限應
    賠償訓練費用等部分，雖未明載債務履行地為何處，惟抗告
    人主張相對人係在臺北松山訓練區受訓及履行勞務，並提出
    相對人之人事資料為證，該地即為本件勞動契約之債務履行
    地，如相對人未於該地提供勞務，即屬債務不履行，該地亦
    為損害賠償之發生地。本件兩造並不爭執臺北松山訓練區為
    本件勞動契約有關債權債務之發生地及履行地，依民事訴訟
    法第12條規定，為債務履行地之原法院自有管轄權。況兩造
    於原審起訴後之強制調解程序，已分別委任訴訟代理人到場
    ，均未抗辯原法院無管轄權；甚且，相對人之訴訟代理人於
    本院前抗告程序中亦以電話表明因抗告人起訴係在原法院，
    請求由原法院管轄等語（見本院97年度勞抗字第22號卷第35
    頁），亦寓有願由原法院管轄之合意，原法院實宜賦予相對
    人（被告）有不抗辯法院無管轄權而為本案言詞辯論，俾使
    本件得適用民事訴訟法第25條之機會，以尊重當事人之程序
    主體地位。從而，原法院以相對人之住所在臺北縣三重市，
    裁定本件移送臺灣板橋地方法院管轄，容有未合。抗告意旨
    指摘原裁定不當，求予廢棄，為有理由，應由本院將原裁定
    廢棄，發回原法院更為妥適之處理。
據上論結，本件抗告為有理由，爰裁定如主文。
中    華    民    國    98    年    4     月    1     日
                      勞工法庭
                        審判長法  官  陳駿璧
                              法  官  陳邦豪
                              法  官  王麗莉
正本係照原本作成。
不得再抗告。
中    華    民    國    98    年    4     月    2     日
                              書記官  劉美垣


司法院資訊處製作；財團法人民間司法改革基金會備份。
